臺灣臺中地方法院民事判決
                                     111年度豐簡字第40號
原      告  宋美英  

被      告  黃江水  

上列當事人間請求給付票款等事件，本院於民國111年2月23日言
詞辯論終結，判決如下：
    主      文
一、被告應給付原告新臺幣(下同)45萬元，及其中25萬元自民國
    （下同）110年2月3日起，其中20萬元自110年11月9日起，
    至清償日止，按週年利率百分之5計算之利息。
二、原告其餘之訴駁回。
三、訴訟費用4,850元，由被告負擔。
四、本判決原告勝訴部分得假執行。但被告以45萬元為原告預供
    擔保後，得免為假執行。 
    事實及理由
壹、程序事項：
一、按訴狀送達後，原告不得將原訴變更或追加他訴，但請求基
    礎事實同一、擴張或減縮應受判決事項之聲明者，不在此限
    ，民事訴訟法第255條第1項第2款、第3款定有明文。本件原
    告聲請支付命令時原聲明：被告應給付原告新臺幣（下同）
    45萬元，及自民國110年2月2日起至清償日止，按週年利率
    百分之6計算之利息（見支付命令卷第6頁）。嗣於本院111
    年2月23日言詞辯論期日時，變更聲明為：被告應給付原告4
    5萬元，及自110年2月3日起至清償日止，按週年利率百分之
    5計算之利息（見本院卷第68頁），核屬減縮應受判決事項
    之聲明，與前開規定相符，應予准許。
二、按審判長以職權所定之言詞辯論期日，非有重大理由法院不
    得變更或延展之。故當事人已受合法之通知後，雖聲請延展
    期日，然未經法院裁定准許前，仍須於原定日期到場，否則
    即為遲誤，法院自得許到場之當事人一造辯論而為判決。是
    當事人、訴訟代理人因請假或赴大陸地區洽事不能於言詞辯
    論期日到場者，如無可認為有不能委任訴訟代理人或複代理
    人到場之情形，即非屬不可避之事故，自非民事訴訟法第38
    6條第2款所謂因正當理由而不到場（最高法院94年度台上字
    第1300號裁判意旨可參）。本件定111年2月23日言詞辯論期
    日，被告雖具狀表示中風後半身不遂，行動不便，無法到庭
    （見本院卷第57至59頁），然未經法院裁定准許，被告仍須
    於所定日期到場，否則即為遲誤。且被告亦得委任訴訟代理
    人到庭應訴，難認有何不能於言詞辯論期日到場之情事。是
    依前開裁判意旨所示，被告已受合法之通知後，無正當理由
    而不到場，核無民事訴訟法第386條所列各款情形，爰依原
    告之聲請，由其一造辯論而為判決。
貳、實體事項：
一、原告主張：被告先於109年2月3日、109年8月12日分別向原
    告借款20萬元、10萬元，並開立如附表一支票（下稱系爭支
    票）擔保清償，惟被告嗣後僅清償5萬元，故原告同意被告
    於附表一編號２支票更改票面金額為5萬元，此部分被告積欠
    25萬元未清償。被告另於109年11月26日、110年2月2日向原
    告借款10萬元、10萬元，並開立如附表二本票（下稱系爭本
    票）擔保清償，惟被告嗣後於110年2月4日中風後，均未清
    償，此部分被告積欠20萬元未清償。綜上，被告尚欠原告45
    萬元未清償，爰依消費借貸、票據之法律關係，提起本件訴
    訟。並聲明：如程序事項變更後之聲明。
二、被告未於言詞辯論期日到場，惟曾提出書狀抗辯：系爭支票
    、系爭本票均已罹於時效，不能行使票據請求權。系爭支票
    、系爭本票均未提示，不能行使利息請求權等語。
三、本院之判斷：
　㈠系爭支票部分：
　⒈借款責任：
　⑴原告主張被告於109年2月3日、109年8月12日向原告借款20萬
    元、10萬元，並開立如附表一支票擔保清償，惟被告嗣後僅
    清償5萬元，故原告同意被告於附表一編號２支票變更票面金
    額為5萬元，被告仍積欠25萬元未清償乙情，業據原告提出
    現金提領紀錄（見本院卷第79至81頁），核與證人游瑞昌於
    本院證稱：我是原告的先生。原告於109年2月3日領出的20
    萬元有交付被告。是在我家交付給被告。交付時我有在場。
    因被告經營機車行，以要購買機車為由，向原告借錢，約定
    一個月後償還，故開立附表一編號1支票。原告於109年8月1
    2日領出的60萬元，其中有交付被告10萬元。也是在我家交
    付給被告。交付時我有在場。也是被告向原告借款10萬元，
    約定一個月後償還，故開立附表一編號2支票。因被告嗣後
    有償還其中5萬元的本金，故針對附表一編號2支票，被告有
    將原本票面金額、發票日期塗銷，變更新的票面金額、發票
    日期，並且在變更處蓋用被告之印章，表示被告有同意該部
    分之塗銷、變更等語（見本院卷第68至70頁）情節相符，參
    以被告經合法通知，未提出書狀為反對陳述，本院依調查證
    據之結果，認原告之主張為真實。
　⑵從而，原告依消費借貸之法律關係，請求被告給付25萬元（
    計算式：20萬+5萬＝25萬），應屬有據。　　
　⒉票據責任：
　⑴按票據經變造時，其參與或同意變造者，不論簽名在變造前
    後，均依變造文義負責。票據法第16條第2項定有明文。次
    按票據上之權利，對支票發票人自發票日起算，一年間不行
    使，因時效而消滅。票據法第22條第1項定有明文。
　⑵經查：
　①附表一編號1支票之發票日為109年3月4日，原告遲至於110年
    9月15日始聲請支付命令繫屬本院，復未能提出退票理由單
    佐證原告於110年9月15日前六個月內有「請求」之意思表示
    。則原告已逾1年行使支票之權利，被告自得主張時效抗辯
    ，拒絕給付。
　②附表一編號2支票，依證人游瑞昌上開證述及對照該張支票影
    本被告塗銷處及變更處（見本院卷第77頁），被告應係交付
    票據後，同意將發票日變更為110年1月13日、票面金額變更
    為5萬元，被告方在變更處蓋用印章表示同意。因此，參照
    票據法第16條第2項之規定，被告應依變造（更改、改寫）
    後之文義負責。從而，原告遲至於110年9月15日聲請支付命
    令繫屬本院，尚未逾1年。被告主張時效抗辯，自屬無據。
    　
　⑶基上，原告依票據法律關係，僅得請求被告給付附表一編號2
    票款5萬元。
　㈡系爭本票部分：
　⒈借款責任：
　⑴原告主張被告另於109年11月26日、110年2月2日向原告借款1
    0萬元、10萬元，並開立如附表二本票擔保清償，惟被告嗣
    於110年2月4日中風後，迄今均未清償，被告仍積欠20萬元
    未清償乙情，業據原告提出現金提領紀錄（見本院卷第79至
    81頁），核與證人游瑞昌於本院證稱：原告於109年11月26
    日領出的10萬元有交付被告。是在我家交付給被告。交付時
    我有在場。被告是向原告借錢，於同一天開立附表二編號1
    本票擔保償還。原告於110年2月2日領出的60萬元，其中有1
    0萬元交付被告。也是在我家交付給被告。交付時我有在場
    。也是被告向原告借款10萬元，故於同一天開立附表二編號
    2本票擔保償還等語（見本院卷第70至71頁）情節相符，且
    被告經合法通知，未提出書狀為反對陳述，故本院依調查證
    據之結果，認原告主張為真實。
　⑵從而，原告依消費借貸之法律關係，請求被告給付20萬元，
    應屬有據。　　
　⒉票據責任：
　⑴按票據上之權利，對本票發票人，自到期日起算。見票即付
    之本票，自發票日起算，3年間不行使，因時效而消滅，票
    據法第22條第1項定有明文。次按在票據上簽名者，依票上
    所載文義負責；付款人於承兌後，應負付款之責；本票發票
    人所負責任，與匯票承兌人同，票據法第5條第1項、第52條
    第1項、第121條分別定有明文。又按執票人向匯票債務人行
    使追索權時，得請求自到期日起如無約定利率者，依年利6
    釐計算之利息，票據法第97條第1項第2款定有明文，依同法
    第124條規定於本票準用之。再按本票未載到期日者，視為
    見票即付，票據法第120條第2項定有明文。
　⑵經查，附表二本票之發票日為109年11月26日、110年2月2日
    ，原告於110年9月15日聲請支付命令繫屬本院，尚未逾3年
    。故被告主張時效抗辯，並無理由。
　⑶從而，原告依票據之法律關係，請求被告給付20萬元，亦屬
    有據。　
　㈢借款法定遲延利息之請求：
　　按遲延之債務，以支付金錢為標的者，債權人得請求依法定
    利率計算之遲延利息；應付利息之債務，其利率未經約定，
    亦無法律可據者，週年利率為百分之5。給付有確定期限者
    ，債務人自期限屆滿時起，負遲延責任。民法第233條第1項
    前段、第203條、第229條第1項分別定有明文。經查：
　⒈就附表一之25萬元，依照支票發票日期，可認當事人約定借
    款清償期限為109年3月4日、110年1月13日。故原告就此部
    分25萬元，請求被告給付自110年2月3日起至清償日止，按
    週年利率百分之5計算之利息，應屬有據。
　⒉就附表二之20萬元，因本票未載到期日，依現有證據，尚難
    認借款有約定清償期限。參照民法第478條規定及最高法院7
    3年台抗字第413號民事判決意旨，應自支付命令（催告被告
    返還）送達被告（110年10月8日，見支付命令卷第25頁）逾
    一個月有返還借款之義務。故自支付命令送達被告一個月後
    之翌日起算法定遲延利息。從而，原告就此部分20萬元，請
    求被告給付自110年11月9日起至清償日止，按週年利率百分
    之5計算之利息，應屬有據。逾此範圍之請求，則屬無據。
　㈣按原告對於被告基於同一目的，主張數項法律關係，請求法
    院依其單一之聲明而為判決之訴，學說上稱為重疊合併或競
    合合併。法院就此種型態之訴應就原告所主張之數項請求逐
    一審斷。必至原告所主張之全部請求均無理由時，始得為原
    告敗訴之判決（最高法院108年度台上字第1763號民事裁判
    可資參照）。本件原告依消費借貸之法律關係，請求被告給
    付45萬元，及其中25萬元自110年2月3日起，其中20萬元自1
    10年11月9日起，至清償日止，按週年利率百分之5計算之利
    息，應屬有據。
四、綜上所述，原告依消費借貸之法律關係，請求被告給付45萬
    元，及其中25萬元自110年2月3日起，其中20萬元自110年11
    月9日起，至清償日止，按週年利率百分之5計算之利息範圍
    內，為有理由，應予准許。逾此範圍之請求，為無理由，應
    予駁回。　　　
五、本判決原告勝訴部分，係適用簡易訴訟程序所為被告敗訴之
    判決，依民事訴訟法第389條第1項第3款規定，應依職權宣
    告假執行。另為衡平被告之利益，爰依同法第392條第2項規
    定，依職權宣告被告為原告預供擔保，得免為假執行。
六、本件訴訟費用額確定為4,850元（即裁判費4,850元，見本院
    卷第23頁），依民事訴訟法第79條，命由被告負擔。
中　　華　　民　　國　　111 　年　　3 　　月　　9　　日
                      臺灣臺中地方法院豐原簡易庭
                                  法　官　高士傑
以上正本係照原本作成。
如不服本判決，應於送達後20日內，向本院提出上訴狀並表明上
訴理由，如於本判決宣示後送達前提起上訴者，應於判決送達後
20日內補提上訴理由書（須附繕本）。如委任律師提起上訴者，
應一併繳納上訴審裁判費。
中　　華　　民　　國　　111 　年　　3 　　月　　9　　日
                                  書記官　蔡伸蔚
附表一：支票
編號 發票日 票面金額（新臺幣） 提示日（退票日） 票據號碼 證據出處 １ 109年3月4日 20萬元 不詳 NA0000000號 本院卷第75頁 ２ 109年9月13日 （變更後為110年1月13日） 10萬元 （變更後為5萬） 不詳 NA00000000號 本院卷第77頁 
附表二：本票
編號 發票日 票面金額（新臺幣） 到期日 票據號碼 證據出處 １ 109年11月26日 10萬元 未記載 NO370152號 本院卷第79頁 ２ 110年2月2日 10萬元 未記載 NO326986號 本院卷第83頁